【裁判字號】    97,易,1846
【裁判日期】    970613
【裁判案由】    詐欺
【裁判全文】
臺灣臺中地方法院刑事判決              97年度易字第1846號
公  訴  人  臺灣臺中地方法院檢察署檢察官
被      告  甲○○
上列被告因詐欺案件，經檢察官提起公訴（97年度偵緝字第781
號），本院判決如下：
    主    文
甲○○幫助意圖為自己不法之所有，以詐術使人將本人之物交付
，處有期徒刑肆月，如易科罰金，以新臺幣壹仟元折算壹日。
    犯罪事實
一、甲○○可預見其提供自己之金融帳戶予他人使用，他人可能
    以該金融帳戶遂行財產上犯罪之目的，竟基於幫助他人詐欺
    取財之不確定犯罪故意，容認他人使用其申辦之金融帳戶以
    遂行詐欺取財之犯行，而於民國九十六年九月十一日前不久
    之某日，於不詳地點，將其在萬泰銀行北台中分行所開設帳
    戶（帳號：000000000000號）之存摺、提款卡及提款卡密碼
    等資料，交予姓名、年籍不詳之詐騙集團成員，供作該犯罪
    集團成員為詐欺犯行時之帳戶，以此方式幫助該犯罪集團成
    員遂行詐欺犯行。嗣該詐騙集團於民國九十六年九月十一日
    晚上十時四十二分許，以電話向丙○○佯稱：其網路購物之
    轉帳手續有問題，使丙○○不疑有他，依該犯罪集團成員指
    示操作提款機，於當日晚上十時四十二分三十九秒許，將新
    台幣（下同）二萬二千三百二十一元匯入甲○○所申辦之上
    開銀行帳戶內。嗣經丙○○發覺受騙後，報警而為警循線查
    獲上情。
二、案經台中市警察局第一分局報請臺灣臺中地方法院檢察署檢
    察官偵查起訴。
    理    由
一、查被告甲○○對於本判決所引用之下列各項證據方法之證據
    能力，於本院準備程序時均表示無意見，且於法院調查證據
    時，知有刑事訴訟法第一百五十九條第一項不得為證據之情
    形，亦未於言詞辯論終結前聲明異議，茲審酌該等言詞陳述
    及書面陳述作成時之情況，認並無不宜作為證據之情事，依
    刑事訴訟一百五十九條之五之規定，自得作為證據，合先敘
    明。
二、訊據被告甲○○固不否認上開萬泰銀行北台中分行之帳戶為
    其所申請開立，惟矢口否認有何幫助詐欺犯行，辯稱：其所
    申辦之上開銀行帳戶存摺、提款卡及密碼係在其租屋處遭小
    偷而一併遺失，其當時有向警察機關報案云云。然查：
（一）被告在萬泰銀行北台中分行所開設之帳號000000000000號
      帳戶，確實遭犯罪集團作為詐欺取財犯罪，致被害人丙○
      ○共計損失二萬二千三百二十一元之事實，業據被害人丙
      ○○於警詢時指述綦詳，並有被告甲○○名義之上開銀行
      之開戶基本資、交易明細及被害人丙○○之轉帳交易明細
      紀錄單、被害人丙○○於九十六年九月十一日晚上十一時
      二十八分之臺北市政府警察局南港分局警備隊受理刑事案
      件報案三聯單、內政部警政署反詐騙案件紀錄表等在卷可
      資佐證。顯見被告上開銀行帳戶，確遭詐欺集團成員供作
      詐騙被害人丙○○之人頭帳戶使用無訛。
（二）至於被告雖辯稱：上開銀行帳戶遺失，並有向警察機關報
      案云云，然據被告所提出之臺北市政府警察局大同分局民
      族路派出所受理刑事案件報案三聯單，其上所載之申報時
      間為九十六年九月十三日下午七時十七分；而被告上開銀
      行帳戶，業因被告丙○○已於九十六年九月十一日晚上十
      一時二十八分向臺北市政府警察局南港分局警備隊報案，
      並並於九十六年九月十一日已被列為警示帳戶（有萬泰銀
      行台中分行泰九十六年十二月十七日台中字第0960049043
      6號函可稽）。由上可知，被告向警察機關申報其上開銀
      行帳戶遭竊之時點，已在其上開銀行帳戶被詐騙集團用以
      遂行詐騙犯行之後。從而，被告上開報案之辯解，尚不足
      以作為有利於其認定之依據。況再由被告上開銀行帳戶之
      交易明細紀錄，該帳戶於九十七年九月七日、八日及十一
      日均有多筆款項進出以觀，則被告之上開銀行帳戶縱果如
      其所述遺失之情形，則必然於九十六年九月七日前已經遺
      失，惟被告卻遲至九十六年九月十三日，始向警方報案遺
      失，在在與常情有背。
（三）再衡諸金融機構帳戶存款之提領，必以擁有該帳戶存摺及
      印鑑，或以該帳戶之提款卡，配合鍵入正確密碼使用為前
      提，而係他人遺失或來路不明之帳戶，隨時可能因失主掛
      失而無法使用、領款，甚至因他人持有補發之存摺、提款
      卡，即可領走該帳戶內之款項，詐欺集團為謀確實領取詐
      得之款項，豈有使用此種他人遺失之帳戶之可能？且一般
      人如發現帳戶存摺及提款卡遭竊，理當立即向金融機構辦
      理掛失並向警察機關報案，以保障個人權益，而被告就其
      上開銀行帳戶自九十四年七月二十七日起至九十六年十二
      月十八日止，並無辦理任何語音轉帳及掛失服務（有萬泰
      銀行台中分行泰九十六年十二月十七日台中字第09600490
      436號函可稽），而其向警察機關報案，又係在被害人遭
      騙而匯款之後，顯不合常理。足見被告應係自願將帳戶、
      提款卡等交付他人使用，並告知其密碼，因此才未即時向
      銀行掛失及向警察局報案，其情甚明。
（四）末查，現今一般常情，任何人均可十分容易辦理金融帳戶
      存摺使用，如無正當理由，實無借用他人存摺使用之理，
      而金融存摺亦事關個人財產權益之保障，其專有性甚高，
      除非本人或與本人親密關係者，難認有何理由可自由流通
      使用該存摺，一般人均有妥為保管及防止他人任意使用之
      認識，縱特殊情況偶需交付他人使用，亦必深入瞭解用途
      及合理性，始予提供，且該等專有物品如落入不明人士手
      中，而未加以闡明正常用途，極易被利用為與財產有關之
      犯罪工具，此為吾人依一般生活認知所易於體察之常識，
      而有犯罪意圖者，非有正當理由，竟徵求他人提供帳戶，
      客觀上可預見其目的，係供為某筆資金之存入，後再行領
      出之用，且該筆資金之存入及提領過程係有意隱瞞其流程
      及行為人身分曝光之用意，一般人本於一般認知能力均易
      於瞭解，是被告應可預見金融帳戶存摺提供他人使用將幫
      助他人實施詐欺犯罪，但仍將其帳戶存摺、提款卡交付他
      人，顯具縱有人以其金融帳戶實施詐欺犯罪亦不違背其本
      意之幫助意思甚明。
（五）綜上所述，被告前揭所辯，顯係飾卸之詞，無可採信。本
      案事證明確，被告幫助詐欺取財之犯行洵堪認定。
三、按，刑法上之幫助犯，係指以幫助之意思，對於正犯資以助
    力，而未參予實施犯罪之行為者而言（最高法院四十九年台
    上字第七七號判例參照）。被告甲○○提供上開銀行帳戶供
    詐欺取財集團成員作為遂行詐欺取財之指定匯款帳戶使用，
    顯係以幫助他人犯罪之意思，參與實施犯罪構成要件以外之
    行為，為詐欺取財罪之幫助犯。是核被告甲○○所為，係犯
    刑法第三十條第一項前段、第三百三十九條第一項之幫助詐
    欺取財罪，爰依刑法第三十條第二項之規定減輕其刑。爰審
    酌被告提供帳戶供他人非法使用，助長他人犯罪風氣，並造
    成被害人之損害，被告犯罪後仍矢口否認犯行，飾詞圖卸刑
    責，犯後態度非屬良好，且未與被害人達成和解，惟念及被
    告本身並未實際參與詐欺取財之犯行，可責難性較輕等一切
    情節，量處如主文所示之刑，並諭知易科罰金之折算標準。
據上論斷，應依刑事訴訟法第二百九十九條第一項前段，刑法第
三百三十九條第一項、刑法第三十條第一項前段、第二項、刑法
第四十一條第一項前段，刑法施行法第一條之一第一項、第二項
前段，判決如主文。
本案經檢察官乙○○到庭執行職務。
中    華    民    國    97    年     6    月    13    日
                          臺灣臺中地方法院刑事第二庭
                                審判長法  官  曾佩琦
                                      法  官  郭書豪
                                      法  官  陳姵君
以上正本證明與原本無異。
如不服本判決，應於收受送達後十日內向本院提出上訴書狀（應
敘述具體理由並附繕本）。
上訴書狀如未敘述理由，應於上訴期間屆滿後二十日內補提理由
書於本院。
                                      書記官  林念慈
中    華    民    國    97    年     6    月    13    日
附錄本判決論罪科刑法條：
【刑法第三十條】
  幫助他人犯罪者，為從犯。雖他人不知幫助之情者，亦同。
  從犯之處罰，得按正犯之刑減輕之。
【刑法第三百三十九條第一項】
  意圖為自己或第三人不法之所有，以詐術使人將本人或第三人
  之物交付者，處五年以下有期徒刑、拘役或科或併科一千元以
  下罰金。


司法院資訊處製作；財團法人民間司法改革基金會備份。
